臺灣橋頭地方法院刑事判決　
110年度審交訴字第200號
公  訴  人  臺灣橋頭地方檢察署檢察官
被      告  吳柏源


上列被告因公共危險案件，經檢察官提起公訴（110年度偵字第6
890號），被告於準備程序中就被訴事實為有罪之陳述，經本院
告知簡式審判程序之旨，並聽取被告與公訴人之意見後，本院合
議庭裁定由受命法官獨任進行簡式審判程序，判決如下：
    主  文
吳柏源犯駕駛動力交通工具發生交通事故致人傷害而逃逸罪，處
有期徒刑陸月，如易科罰金，以新臺幣壹仟元折算壹日。
    事  實
一、吳柏源未考領有合格普通重型機車駕駛執照，竟仍於民國10
    9年11月15日下午7時12分許，騎乘車牌號碼000-000號普通
    重型機車搭載湯松正及汪學峰沿高雄市左營區新莊一路由東
    往西方向行駛，於行至該路段393號前某處時，本應注意行
    車時應保持行車穩定性，而依當時天候晴、夜間有照明、道
    路鋪設柏油、路面乾燥、無缺陷、無障礙物及視距良好等情
    ，應無不能注意之情事，詎吳柏源騎乘上開機車因重心不穩
    而不慎撞擊停放在該路段旁機車停車格內之12部機車後，吳
    柏源、湯松正及汪學峰等3人因而人車倒地，並致湯松正受
    有右大腿挫傷及左手肘擦傷等傷害，汪學峰則受有右腳撕裂
    傷之傷害（吳柏源涉犯過失傷害部分，均未據告訴）。詎吳
    柏源於本案交通肇事後，明知其所騎乘上開機車與停放在路
    旁之機車發生撞擊後，致湯松正及汪學峰於倒地後可能因此
    受有傷害之情形下，竟未報警處理，亦未停留在現場等待員
    警到場處理，且未對湯松正、汪學峰採取救護或其他必要措
    施，復未取得湯松正、汪學峰之同意，亦未留下年籍資料及
    任何聯絡方式，即基於肇事逃逸之犯意，逕自騎乘上開機車
    離開車禍事故現場。嗣經警據報到場處理後，並經調閱路口
    監視器錄影畫面後，始循線查悉上情。
二、案經高雄市政府警察局左營分局報告臺灣橋頭地方檢察署檢
    察官偵查起訴。
    理  由
一、本案被告吳柏源所犯係死刑、無期徒刑、最輕本刑為3年以
    上有期徒刑以外之罪，亦非高等法院管轄之第一審案件，而
    被告於準備程序中就被訴事實為有罪之陳述，經本院告知簡
    式審判程序之意旨，並聽取被告及公訴人之意見後，爰依刑
    事訴訟法第273條之1第1項、第284條之1之規定，本院合議
    庭裁定由受命法官獨任進行簡式審判程序，合先敘明。
二、認定犯罪事實之證據及理由：
  ㈠前揭犯罪事實，業據被告吳柏源於警詢、偵查及本院審理中
    均坦承不諱（見警卷第4至6頁；偵卷第51頁；審交訴卷第22
    1、223、232、233、239、241、242頁），核與證人即被害
    人湯松正及汪學峰(下稱湯松正等2人)於警詢中所證述發生
    本案車禍之過程，及被告於本案車禍事故發生後未停留在現
    場，即逕行騎乘上開機車離開現場等情節，及證人遭撞機車
    車主莊驊真、黃智聞於警詢中所證述渠等所有之機車遭撞擊
    之情節均大致相符（見警卷第7至20頁），並有高雄市政府
    警察局交通警察大隊疑似道路交通事故肇事逃逸追查表、被
    告之高雄市政府警察局109年11月22日高市警交字第B000000
    00號舉發違反道路交通管理事件通知單、車牌號碼000-000
    、081-ETC、612-MSP號普通重型機車之車輛詳細資料報表、
    被告之公路監理電子閘門證號查詢機車駕駛人資料、本案車
    禍事故之高雄市政府警察局左營分局道路交通事故現場圖、
    道路交通事故調查報告表㈠、㈡-1、被害人湯松正等2人及證
    人莊驊真及黃智聞之高雄市政府警察局交通大隊道路交通事
    故談話紀錄表各1份、肇事現場及車損照片23張、被告所騎
    乘之車牌號碼000-000號機車外觀照片6張、監視器錄影畫面
    擷圖照片2張、被害人湯松正等2人之高雄榮民總醫院病歷資
    料、被害人湯松正之高雄榮民總醫院109年11月15日診斷證
    明書各1份在卷可稽（見警卷第54至59、64至93頁；他字卷
    第13、15至46頁）；基此，足認被告上開任意性之自白核與
    前揭事證相符，可資採為認定被告本案犯罪事實之依據。
  ㈡查被告曾考領有合格普通重型機車駕駛執照，嗣因酒駕遭註
    銷一節，有前揭被告之證號查詢機車駕駛人資料1份附卷可
    考，衡情被告既曾考領有上開普通重型機車駕駛執照，對道
    路交通安全相關規則，自應知悉甚詳，且被告騎乘機車上路
    時，除了遵守交通規定外，駕駛者應穩定行駛，自屬當然；
    再者，依本案案發時天候晴、夜間有照明、柏油路面、道路
    路面乾燥、無缺陷、無障礙物及視距良好等客觀環境觀之，
    亦有前揭道路交通事故調查報告表㈠附卷可考；基此，堪認
    被告於案發時應無不能注意之情事。詎被告騎乘上開機車行
    經前開地點時，竟因疏未保持行車穩定，不慎撞擊停放在路
    旁機車格內之機車，致被告與後座乘客即被害人湯松正等2
    人因而人車倒地，並造成被害人湯松正等2人分別受有上述
    傷害及路邊車輛受有損害，因而肇生本案車禍事故；由此可
    徵被告就本案車禍事故之發生，顯具有違反前述注意義務之
    過失行為之事實，甚為明確；又被害人湯松正等2人因本案
    交通事故，分別受有前述傷害之事實，亦有前揭被害人湯松
    正等2人之病歷資料及被害人湯松正提出之診斷證明書各1份
    在卷足憑；基此，足認被害人湯松正等2人所受前述傷害之
    結果與被告上開違反前述注意義務之過失行為二者間，顯具
    有相當因果關係之情，業堪認定。
　㈢再查，被告騎乘上開機車行經本案肇事路段，因疏未保持行
    車穩定性，不慎撞擊停放在該路段旁機車格內之機車，且致
    被告與後座乘客即被害人湯松正等2人因而人車倒地等情，
    業經被告於警詢及本院審理中均供陳甚詳；基此，可認被告
    應明知被害人湯松正等2人於倒地後可能因此受有傷害之情
    形下，竟未停留在肇事現場，復未報警處理或留下任何聯絡
    方式，且未經被害人湯松正等2人同意，僅因其無照駕駛而
    擔心被警察查獲之故，隨即率然逕行騎乘上開機車離開本案
    車禍事故現場等節，已據被告於本院審理中供述明確（見審
    交訴卷第221、223頁），並經被害人湯松正等2人於警詢中
    證述甚詳，復有前揭監視器錄影畫面擷圖照片可資佐證；綜
    此以觀，堪認被告上開肇事致人傷害後逃逸之故意及行為，
    至為明確，要無疑義。
　㈣綜上所述，本案事證已臻明確，被告上開駕駛動力交通工具
    發生交通事故致人傷害而逃逸之犯行，應洵堪認定。
三、論罪科刑：
  ㈠按行為後法律有變更者，適用行為時之法律。但行為後之法
    律有利於行為人者，適用最有利於行為人之法律，刑法第2
    條第1項定有明文。查被告上開行為後，刑法第185條之4之
    規定已於110年5月28日經總統公布修正，並自同年5月30日
    起生效施行。按修正前刑法第185條之4原規定：「駕駛動力
    交通工具肇事，致人死傷而逃逸者，處1年以上7年以下有期
    徒刑」，修正後則規定：「（第1項）駕駛動力交通工具發
    生交通事故，致人傷害而逃逸者，處6月以上5年以下有期徒
    刑；致人於死或重傷而逃逸者，處1年以上7年以下有期徒刑
    。（第2項）犯前項之罪，駕駛人於發生交通事故致人死傷
    係無過失者，減輕或免除其刑」。參以新舊法之規定，可見
    新法係依被害人所受傷勢之輕重，科以不同法定刑度，其中
    致人傷害而逃逸之法定刑，由修正前之「處1年以上7年以下
    有期徒刑」，修正為「處6月以上5年以下有期徒刑」刑度。
    查被告騎乘上開機車行經前開地點時，因未保持行車穩定，
    致不慎撞擊停放在該路段旁機車格內之機車，並造成被告與
    後座乘客即被害人湯松正等2人因而人車倒地後受有前述傷
    害，而被害人湯松正等2人所受前述傷害均非重傷，故經比
    較新舊法之規定，修正後之規定應較有利於被告，爰依刑法
    第2條第1項但書之規定，應適用修正後刑法第185條之4第1
    項前段之規定予以論處。
　㈡核被告所為，係犯修正後刑法第185條之4第1項前段之駕駛動
    力交通工具發生交通事故致人傷害而逃逸罪。又被告上開所
    犯肇事致人傷害逃逸罪，侵害單一社會公共安全法益，其固
    造成湯松正等2人均受傷之結果，然被告僅有一逃逸行為，
    不生觸犯數罪名之問題，無須論以想像競合犯，附此敘明。
  ㈢次查，被告前於106年間因酒後駕車之公共危險案件，經臺灣
    高雄地方法院（下稱雄院）以106年度交簡字第3348號判處
    有期徒刑5月，併科罰金新臺幣（下同）1萬元確定；又於同
    年間因酒後駕車案件，經本院以106年度交簡字第2521號判
    處有期徒刑5月，併科罰金2萬5,000元確定；上開2罪嗣經本
    院以107年度聲字第345號裁定定應執行有期徒刑9月，併科
    罰金3萬元確定（下稱甲案）；復於107年間因酒後駕車案件
    ，經雄院以107年度交簡字第448號判處有期徒刑6月，併科
    罰金2萬5,000元確定(下稱乙案）；再於同年間因酒後駕車
    案件，經雄院以107年度交簡字第3931號判處有期徒刑6月確
    定（下稱丙案）；上開甲、乙、丙3案經接續執行，有期徒
    刑部分於108年10月31日縮短刑期假釋出監（因接續執行罰
    金易服勞役25日、30日，迄至同年12月24日始出監），所餘
    刑期交付保護管束，迄於109年5月26日因保護管束期滿假釋
    未經撤銷視為執行完畢等情，有臺灣高等法院被告前案紀錄
    表1份在卷可參；被告於受前揭有期徒刑執行完畢後，5年內
    故意再犯本案有期徒刑以上之罪，符合刑法第47條第1項所
    規定之累犯要件。然依司法院釋字第775號解釋文及理由意
    旨，係指構成累犯者，不分情節，一律加重最低本刑，於不
    符合刑法第59條所定要件之情形下，致生行為人所受之刑罰
    超過其所應負擔罪責之個案，不符罪刑相當原則、比例原則
    。於此範圍內，在修正前，為避免發生上述罪刑不相當之情
    形，法院就該個案應裁量是否加重最低本刑；依此，該解釋
    意旨係指個案應量處最低法定刑、又無法適用刑法第59條在
    內減輕規定之情形，法院應依此解釋意旨裁量不予加重最低
    本刑（最高法院著有108年度臺上字第338號判決意旨可資為
    參）。準此，成立累犯之被告，關於加重最低本刑部分，倘
    合於上開解釋文所指罪刑不相當之情形，自應就該個案依該
    解釋意旨，裁量是否加重最低本刑。查本院參酌本案被害人
    湯松正等2人因本案交通事故所受前述傷勢尚非嚴重，並非
    已面臨命危、瀕死或呈現深度昏迷頓成無自救力之人之境，
    復考量被告於犯後始終坦承犯行，且被害人湯松正等2人均
    未向被告提起過失傷害之告訴或請求損害賠償，又被告於犯
    後已賠償前述遭撞機車車主黃智聞所受損害等情，業經被告
    於本院審理中陳明在卷（見審交訴卷第233頁），復有本院1
    10年11月5日辦理刑事案件電話紀錄查詢表及被告提出之和
    解書各1份存卷可按(見審交訴卷第39、247頁)；再者，被告
    前開構成累犯之罪為酒後駕車之不能安全駕駛罪，與其本案
    駕駛動力交通工具發生交通事故致人傷害而逃逸罪，二者之
    罪質不同；雖被告經前開刑罰執行完畢後，再犯本案駕駛動
    力交通工具發生交通事故致人傷害而逃逸犯行，然尚難認被
    告就本案犯罪有特別之惡性及刑罰反應力薄弱情形；復衡酌
    被告本案所犯之罪質、具體情節及行為不法與罪責程度，如
    對其本案所犯之罪，依累犯規定加重其法定最低本刑（有期
    徒刑6月），顯有導致罪刑不相當或有違反比例原則之情，
    且本院認被告本案所犯之罪量處其所犯罪名之最低法定刑，
    已足以充分評價其所應負擔罪責；綜此所述，爰依前揭大法
    官解釋意旨，就被告本案所犯駕駛動力交通工具發生交通事
    故致人傷害而逃逸罪，不依刑法第47條第1項之規定加重其
    刑，並於判決主文不予記載累犯（參考司法院107年6月地方
    法院刑事裁判簡化及通俗化推動方案中之刑事判決精簡原則
    ），附予敘明。
  ㈣爰審酌被告告明知其於案發時並未考領有合格駕駛執照，依
    法不得騎車上路，竟仍無駕駛執照騎乘前揭機車搭載被害人
    湯松正等2上路，復於前揭時間，行經本案肇事地點時，疏
    未保持行車穩定，以致不慎撞擊停放於該路段旁機車格內之
    機車，造成被告與後座乘客即被害人湯松正等2人因而人車
    倒地後受有前述傷害，且被告於本案交通肇事後，在明知被
    害人湯松正等2人因人車倒地並可能受有傷害之情形下，竟
    未停留在肇事現場或等候警方到場處理，亦未經被害人湯松
    正等2人同意，即逕自騎乘機車離開肇事現場，其所為實屬
    不該；惟念及被告於犯後始終坦認本案肇事逃逸犯行，態度
    尚可；復考量被告迄今雖未與被害人湯松正等2人達成和解
    或賠償被害人湯松正等2人所受損失，然此乃被害人湯松正
    等2人均無向其提出損害賠償之請求，且其於犯後已賠償前
    述遭撞機車車主黃智聞所受損害等情，有如前述，可見被告
    本案犯罪致生危害之程度已稍有獲得減輕；兼參酌被告本案
    肇事逃逸犯罪之動機、情節，以及被害人湯松正等2人及前
    述遭撞車主分別所受傷勢、損失之程度；暨衡及被告之教育
    程度為國小肄業、家庭經濟狀況為小康，及其自陳目前從事
    堆高機司機工作，家中尚有父母、弟弟、3、4個孫子等家庭
    生活狀況（見被告警詢筆錄受詢問人欄所載〈警卷第3頁〉；
    審交訴卷第242頁）等一切具體情狀，量處如主文所示之刑
    ，並諭知如主文所示之易科罰金折算標準。
據上論斷，應依刑事訴訟法第273條之1第1項、第284條之1、第2
99條第1項前段，刑法第2條第1項但書、第185條之4第1項前段、
第47條第1項、第41條第1項前段，刑法施行法第1條之1第1項，
判決如主文。
本案經檢察官靳隆坤提起公訴，檢察官楊翊妘到庭執行職務。
中　　華　　民　　國　　111 　年　　3 　　月　　22　　日
                    刑事第四庭    法  官  許瑜容
以上正本證明與原本無異。
如不服本判決應於收受送達後20日內向本院提出上訴書狀，並應
敘述具體理由；如未敘述上訴理由者，應於上訴期間屆滿後20日
內向本院補提理由書（均須按他造當事人之人數附繕本）「切勿
逕送上級法院」。
中　　華　　民　　國　　111 　年　　3 　　月　　23　　日
                                  書記官  林榮志
附錄本案論罪科刑法條全文：
（修正後）中華民國刑法第185條之4
駕駛動力交通工具發生交通事故，致人傷害而逃逸者，處6 月以
上5 年以下有期徒刑；致人於死或重傷而逃逸者，處1 年以上7
年以下有期徒刑。
犯前項之罪，駕駛人於發生交通事故致人死傷係無過失者，減輕
或免除其刑。